臺灣新北地方法院民事判決
111年度重訴字第77號
原      告  朱志宇  
被      告  黃金齊  



上列當事人間請求返還不當得利事件，於民國111年10月27日言
詞辯論終結，本院判決如下：
    主  文
原告之訴及假執行之聲請均駁回。
訴訟費用由原告負擔。　　
    事 實 及 理 由
一、原告起訴主張：原告於民國106年12月29日在Facebook上認
    識一名自稱方政宇（後稱WP1）之男子，嗣雙方改以LINE通
    訊軟體交談，WP1於107年4月1日向原告表示其因工作上出現
    問題，欲向原告借款美金5萬元，惟原告因銀行帳戶存款不
    足，先請老闆顧峯祥提供華南商業銀行帳戶為原告匯款美金
    5萬元至WP1所提供之香港工商銀行帳戶。嗣於107年4月12日
    ，有名自稱馮藹榮律師（後稱WP2）之男子打電話給原告，
    並謊稱WP1投資香港新上市公司，獲利為美金960萬元，惟須
    支付美金960萬元2％的公證費，WP1始能獲得上開獲利云云，
    致原告陷於錯誤，依詐欺集團指示，於107年4月13日請老闆
    顧峯祥代為匯款美金192,000元，且WP2仍持續以上開新上市
    公司為由，要求原告提供金錢，原告即依WP2之指示陸續匯
    款至其所提供之香港帳戶，直至原告分別於107年5月22日聯
    絡不上WP1、107年9月1日聯絡不上WP2，始知受騙。原告即
    於107年10月15日前往香港警務處灣仔警署報案，香港警方
    於調查過程扣得被告黃金齊設於香港中國銀行之帳戶（下稱
    系爭中國銀行帳戶），而原告曾分別於如附表所示之時間匯
    入附表所示款項至系爭中國銀行帳戶，合計美金380,000元
    ，經扣除原告已領回美金15,602.34元後原告尚得請求美金3
    64,397.66元。爰依民法第179條規定，請求被告給付原告美
    金364,397.66元（起訴時原請求被告應給付原告美金380,00
    0，折合新臺幣為11,400,000元，及自起訴狀繕本送達翌日
    起至清償日止，按年息5％計算之利息，於111年4月1日言詞
    辯論程序減縮）一節，及起訴狀繕本送達翌日起至清償日止
    ，按年息5％計算之利息，訴訟費用由被告負擔，並陳明願供
    擔保請准宣告假執行一節，固據提出報案單、匯款單、被告
    護照及香港法院判決書等件影本為證，被告固不爭執有開立
    系爭中國銀行帳戶及原告於107年5月16日、107年5月22日以
    其老闆顧峯祥帳戶匯款美金13萬元、15萬元、10萬元至系爭
    中國銀行帳戶，惟就原告給付之請求另以：被告並未出售系
    爭中國銀行帳戶，亦未獲得任何報酬，伊因經營事業之貸款
    需求，欲向香港之銀行辦理貸款，卻受訴外人許燕金、林思
    語等詐騙集團詐騙，於107年3月20日前往香港多家銀行開設
    帳戶，除準備公司名片、財務報表及還款計畫等文件，更給
    付新臺幣4萬元帳戶管理費予林思語作為代辦之用，伊於開
    設香港當地之中國銀行、工商銀行、匯豐銀行及星展銀行帳
    戶後，即將存摺等交予林思語，委由林思語統一代為辦理貸
    款。詎伊於交付帳戶後，等待數月均未接獲許燕金或林思語
    通知後續貸款事宜，伊即表示取消辦理貸款，並要求退還相
    關帳戶及文件，林思語即提供退件聲明書予被告簽署，惟伊
    填妥退件聲明書後便聯繫不上林思語，變轉向許燕金要求退
    還4萬元代辦費及相關文件，許燕金卻表示相關文件均由林
    思語保管，其無法交還，僅能交付現金2萬元及匯款2萬元予
    伊，伊迫於無奈，僅得表明不再參與貸款，日後一切責任與
    伊無關，足證伊從未出售系爭中國銀行帳戶，伊係受許燕金
    及林思語等人騙取帳戶之受害人。又伊並非參與實施詐騙原
    告之共同正犯，或故意提供人頭帳戶之幫助犯，原告雖匯款
    至系爭中國銀行帳戶，惟伊並未實際管領帳戶，此經臺灣臺
    北地方檢察署108年度他字第5525號偵結不起訴在案，難認
    伊為實際受有被害人遭詐騙款項利益之不當得利之人，原告
    之主張，自屬無據等語資為抗辯，是以本件所應審究者厥為
    ：由原告所為舉證，是否足以證明：被告因原告之給付而受
    有利益？
二、按「無法律上之原因而受利益，致他人受損害者，應返還其
    利益。雖有法律上之原因，而其後已不存在者，亦同。」、
    「受領人於受領時，知無法律上之原因或其後知之者，應將
    受領時所得之利益，或知無法律上之原因時所現存之利益，
    附加利息，一併償還；如有損害，並應賠償。」，民法第
    179條及民法第182條第2項分別定有明文。又「主張不當得
    利請求權之原告，係因自己之行為致造成原由其掌控之財產
    發生主體變動，則因該財產變動本於無法律上原因之消極事
    實舉證困難所生之危險自應歸諸原告，始得謂平。是以原告
    對不當得利請求權之成立要件應負舉證責任，亦即原告必須
    證明其與被告間有給付之關係存在，且被告因其給付而受有
    利益以及被告之受益為無法律上之原因，始能獲得勝訴之判
    決。」（最高法院91年度台上字第1673號判決意旨參照）。
    本件原告主張匯款美金380,000元至系爭中國銀行帳戶，被
    告即受有利益而構成不當得利，既為被告所否認，即應由原
    告就不當得利請求權之成立要件即「被告因其給付而受有利
    益」及「被告之受益為無法律上之原因」負舉證責任。經查
    ：原告並未舉證以證明：美金364,397.66元仍為被告所保有
    而受有利益一節為真正，依上開判決意旨，原告無法獲得勝
    訴之判決，其請求難謂有據。
三、綜上所述，由原告所為之舉證，尚無從證明：被告受有不當
    得利，致原告受有損害。從而，原告主張依不當得利之法律
    關係，請求被告給付美金364,397.66元及法定遲延利息，為
    無理由，應予駁回。原告之訴既無理由，其假執行之聲請即
    失所附麗，併予駁回。
四、本件事證已臻明確，兩造其餘攻擊、防禦方法及未經援用之
    證據，經本院審酌後，認對於本件判決結果不生影響，爰不
    一一論述，併此指明。
中　　華　　民　　國　　111 　年　　11　　月　　30　　日
                  民事第七庭    法　官　李昭融
以上正本係照原本作成。
如不服本判決，應於送達後20日內，向本院提出上訴狀並表明上
訴理由，如於本判決宣示後送達前提起上訴者，應於判決送達後
 20日內補提上訴理由書（須附繕本）。如委任律師提起上訴者
，應一併繳納上訴審裁判費。
中　　華　　民　　國　　111 　年　　11　　月　　30　　日
                                書記官　楊佩宣
　　　　　　　　　　　　　　　　
附表：　　　　　　　　
編號 日期 轉出帳戶 受款人 受款帳戶 金額 （美元） 1 107年5月16日 000000000000（顧峯祥帳戶） 黃金齊 BOZ 00000000000000 130,000 2 107年5月16日 000000000000（顧峯祥帳戶） 黃金齊 BOZ 00000000000000 150,000 3 107年5月22日 000000000000（顧峯祥帳戶） 黃金齊 BOZ 00000000000000 100,000 總計     380,000